【裁判字號】    90,台上,4437
【裁判日期】    900719
【裁判案由】    違反藥事法
【裁判全文】
最高法院刑事判決                                九十年度台上字第四四三七號
    上  訴  人  甲○○
    選任辯護人  陳榮宗律師
右上訴人因違反藥事法案件，不服台灣高等法院高雄分院中華民國九十年三月二十一
日第二審判決（九十年度上訴字第一八號，起訴案號：台灣高雄地方法院檢察署八十
九年度偵字第一六四七三、一四八八五號），提起上訴，本院判決如左：
    主  文
原判決撤銷，發回台灣高等法院高雄分院。
    理  由
本件原判決認定上訴人甲○○綽號「阿海」，明知不得販賣未貼專賣憑證之菸類，又
不得運送、販賣禁藥或管制進口物品，竟意圖營利販賣，於民國八十九年七月二日晚
間至翌日凌晨間，在高雄港區某處，向年籍姓名不詳之人，以不詳價格販入如原判決
附表一所示未貼專賣憑證之洋菸（完稅價格新台幣五萬六千九百五十元）、原判決附
表二編號一至二三所示未經行政院衛生署核准擅自輸入（起訴書誤載為擅自製造）藥
品之禁藥（其中編號一－六、十、十一、十六－二十並為大陸地區匪偽物品），及原
判決附表二編號二四所示經行政院衛生署核准輸入之匪偽物品保心安膏三百包，並事
先於同年月二日晚間，以其所使用之0000000000號行動電話與陳金蓮所有
之0000000000號行動電話聯絡，約定以新台幣（下同）五千元之代價，僱
請陳金蓮於八十九年七月三日凌晨三時許，駕駛小客車至高雄市鼓山區第一船渠（渡
船場），運送前開經不詳姓名之人走私入境管制進口逾公告數額並交付予甲○○，由
甲○○以舢舨運至該船渠之洋菸、禁藥及匪偽物品（除原判決附表二編號七、八、九
、十二、十三、十四、十五、二十一、二十三等物均非屬管制進口之物品外，其餘均
屬管制進口之走私物品）至高雄市○○路「中山體育場」，陳金蓮應允之。後於同年
月三日凌晨，陳金蓮駕駛車牌號碼ＸＵ－二五二七號自用小客車至前開第一船渠處，
因甲○○尚未到達，陳金蓮乃轉往高雄市區閒逛，至三時許，陳金蓮再回到前開第一
船渠處，甲○○與年籍姓名不詳之成年男子五、六人已在現場某舢舨上，陳金蓮乃與
甲○○及該五、六名成年男子共同基於運送管制進口逾公告數額之走私物品、禁藥之
犯意聯絡，由甲○○及該五、六名男子自舢舨內將原判決附表一、二所示物品搬入前
開自用小客車內，並交待陳金蓮先將小客車駕駛至高雄市區繞一圈，再回到第一船渠
。嗣於八十九年七月三日凌晨三時四十分許，陳金蓮駕駛前開小客車繞市區後欲回到
前開第一船渠，途經高雄市鼓山區○○○路「麥當勞」餐飲店前，為跟監之員警攔檢
查獲，並扣得如原判決附表一、二所示物品等情。因將第一審不當之科刑判決撤銷，
仍從一重論處上訴人明知為禁藥而販賣罪刑，固非毫無見地。
惟查：(一)、科刑之判決書，對於犯罪事實必須詳加認定，而後於理由內敘明其認定犯
罪事實所憑之證據，及其認定之理由，方足以資論罪科刑。原判決事實欄雖認定「甲
○○竟意圖營利販賣，於八十九年七月二日晚間至翌日凌晨間，在高雄港區某處，向
年籍姓名不詳之人，以不詳價格販入如附表一所示未貼專賣憑證之洋菸、附表二編號
一至二三所示未經行政院衛生署核准擅自輸入（起訴書誤載為擅自製造）藥品之禁藥
及附表二編號二四所示經行政院衛生署核准輸入之匪偽物品保心安膏三百包」等情；
然於理由內僅明認定上訴人確有僱用陳金蓮接續運送原判決附表一、二所示物品之
犯行所憑之證據，但未說明其憑以認定上訴人有意圖營利販入原判決附表一、二所示
物品所憑之證據，及其認定之理由，自屬理由不備。(二)、懲治走私條例第三條第一項
之運送私運管制進口之走私物品罪，係以運送同條例第二條第一項私運管制物品
進口逾公告數額之走私物品，為其犯罪之構成要件。而洋菸、匪偽物品係屬懲治走私
條例公告管制物品項目及其數額丙項之管制進口物品，必以一次私運進口之總額由海
關照緝獲時之完稅價格計算，超過十萬元者，始克相當。原審對於上訴人運送之洋菸
、匪偽物品，是否為一次私運進口逾十萬元之走私物品，並未詳加調查清楚，審認明
白，遽論以運送私運管制物品進口逾公告數額之走私物品罪，尚難謂無應於審判期日
調查之證據而未予調查之違法。(三)、有罪科刑之判決，倘事實之認定與理由之述不
相適合，即屬判決理由矛盾之違法。本件原判決事實欄認定「甲○○竟意圖營利販賣
，於八十九年七月二日晚間至翌日凌晨間，在高雄港區某處，向年籍姓名不詳之人，
以不詳價格販入如附表一所示未貼專賣憑證之洋菸……」等情，其理由欄二、(三)則
明「扣案之物均係以塑膠袋封裝，且該物品均可放置一段時間，則其於案發（指八十
九年七月三日凌晨三時四十分）前五日之前運送該物品後放置於該舢舨內，或利用他
人之舢舨運送，或在檢查哨之內自他船或舢舨搬運至其舢舨內均有可能」，致事實之
認定與理由之敘述不相適合，亦有判決理由矛盾之違誤。(四)、依原判決認定之事實，
上訴人係意圖營利明知原判決附表二編號一至二十三之物品係屬禁藥，於販入後，復
運送其上開所販入之禁藥，則上訴人似應構成明知為禁藥而運送及明知為禁藥而販賣
等二罪，且上訴人上開所犯之明知為禁藥而運送與明知為禁藥而販賣等二罪間，有方
法結果牽連關係，應依刑法第五十五條規定從一重之明知為禁藥而販賣罪處斷（本院
七十三年台覆字第一七號判例參照），原判決竟認上訴人之明知為禁藥而運送行為，
係明知為禁藥而販賣之當然結果，不另論以明知為禁藥而運送罪，依法亦有未合。以
上諸端，或為上訴意旨所指摘，或為本院得依職權調查之事項，應認原判決有撤銷發
回更審之原因。
據上論結，應依刑事訴訟法第三百九十七條、第四百零一條，判決如主文。
中      華      民      國     九十     年      七      月     十九     日
                              最高法院刑事第十二庭
                                  審判長法官  呂  潮  澤
                                        法官  陳  世  雄
                                        法官  孫  增  同
                                        法官  林  開  任
                                        法官  蕭  權  閔
      右正本證明與原本無異
                                              書  記  官
中      華      民      國     九十     年      七      月    二十五    日


司法院資訊處製作；財團法人民間司法改革基金會備份。
